【裁判字號】    89,交上易,369
【裁判日期】    890328
【裁判案由】    過失傷害
【裁判全文】
臺灣高等法院臺南分院刑事判決      八十九年度交上易字第三六九號  Ａ
      上  訴  人  臺灣嘉義地方法院檢察署檢察官
      被      告  乙  ○  ○
右上訴人因被告過失傷害案件，不服臺灣嘉義地方法院八十八年度交易字第一七三號
中華民國八十八年十二月十日第一審判決（起訴案號：臺灣嘉義地方法院檢察署八十
八年度偵字第一九四七、二０四六號），提起上訴，本院判決如左：
      主      文
上訴駁回。
      事      實
一、乙○○未取得駕駛執照，竟於民國八十七年九月八日凌晨一時許，駕駛車牌號碼
    為Ｃ三─０九一二號之自用小客車，沿嘉義市○○○路由南往北方向行駛，途經
    民生北路與民權路及北興陸橋交岔口時，其應注意行車速度在市區道路，時速不
    得超過四十公里以及飲酒後其吐氣所含酒精濃度（原判決稱成份）超過每公升０
    ‧二五毫克以上者，不得駕車，且依當時之情形，並無不能注意之情形，竟疏未
    注意，在飲酒後吐氣所含酒精濃度達每公升０‧八八毫克（肇事後測得），猶以
    時速四、五十公里之速度超速行駛，適有丙○○騎乘車牌號碼ＴＦＷ─一二七號
    機車後座搭載甲○○，沿嘉義市北興陸橋方向擬穿越民生北路進入民權路而行經
    該交岔路口時，而丙○○亦疏未注意行經交叉路口時，左方車應暫停讓右方車先
    行即貿然直行，因之丙○○所騎乘之輕型機車與乙○○所駕駛之自用小客車撞擊
    ，致丙○○受有頭部外傷合併頭骨骨折及右側顱內出血、嚴重腦挫傷、頭皮撕裂
    傷、右側鎖股骨折、左側肢體偏癱、腹部挫傷、四肢多處擦傷之傷害，甲○○則
    受有右側鎖骨幹閉鎖性骨折、腦震盪伴有暫時性意識喪失、下巴開放性傷口深部
    傷及肌肉六‧五×二‧五×一‧五公分、左右側足部、擦傷、共二處、三×０‧
    二公分、左右側大腿、踝部、損傷、擦傷、共二處、二二×五公分、右側上臂、
    擦傷、共一處、十五×三公分以及左側第一、二、四、五指背面、損傷、擦傷、
    共四處、三×０‧五公分之傷害。
二、案經被害人丙○○之夫童國鴻及甲○○訴由嘉義市警察局第一分局移請臺灣嘉義
    地方法院檢察署檢察官偵查起訴。
      理      由
一、訊之被告乙○○故對其未取得駕駛執照，及在飲酒後吐氣所含酒精濃度達每公升
    ０‧八八毫克，駕車肇事之事實坦承不諱，惟矢口否認超速行駛肇禍，辯稱：伊
    未超速行車，而當時伊行駛幹道，被害人由支道未讓伊先行肇事云云。經查：被
    告乙○○對其未取得駕駛執照，及在飲酒後吐氣所含酒精濃度達每公升０‧八八
    毫克，及以時速四、五十公里之速度超速行駛因而肇事之事實，已據其於警訊時
    （警卷第二頁參見）、偵查中（臺灣嘉義地方法院檢察署八十八年度他字第一七
    三號卷第十頁反面第五行參見）以及原審調查時（原審八十八年七月十三日訊問
    筆錄參見）坦認不諱，核與被害人丙○○及告訴人甲○○指述之情節相符；次按
    行車速度在市區道路，時速不得超過四十公里以及飲酒後其吐氣所含酒精濃度超
    過每公升０‧二五毫克以上者，不得駕車，道路交通安全規則第九十三條第一項
    第一款以及第一百一十四條第二款分別定有明文，被告現已成年且智慮無礙對於
    上開規定，理應知之甚詳；況肇事當時天候晴、夜間有照明、道路為市區道路○
    路面乾燥無缺陷、無障礙物視距良好等情，亦有道路交通事故調查報告表在卷可
    稽（警卷參見），是依照當時之情形，被告並無不能注意之情事；另被告未遵守
    規定之情，亦據臺灣省嘉雲區車輛行車事故鑑定委員會鑑定無誤，復有該會八十
    八年九月二十九日嘉鑑字第八八七六七號鑑定意見書在卷足憑。本件被告駕駛車
    輛應注意行車速度在市區道路，時速不得超過四十公里以及飲酒後其吐氣所含酒
    精濃度超過每公升０‧二五毫克以上者，不得駕車，其應注意並能注意，而疏未
    注意遵守上開交通安全規則之規定，則其對於本件肇事顯有過失責任甚明。而被
    害人丙○○確因本件車禍受有頭部外傷合併頭骨骨折及右側顱內出血、嚴重腦挫
    傷、頭皮撕裂傷、右側鎖股骨折、左側肢體偏癱、腹部挫傷、四肢多處擦傷之傷
    害，告訴人甲○○則受有右側鎖骨幹閉鎖性骨折、腦震盪伴有暫時性意識喪失、
    下巴開放性傷口深部傷及肌肉六‧五×二‧五×一‧五公分、左右側足部、擦傷
    、共二處、三×０‧二公分、左右側大腿、踝部、損傷、擦傷、共二處、二二×
    五公分、右側上臂、擦傷、共一處、十五×三公分以及左側第一、二、四、五指
    背面、損傷、擦傷、共四處、三×０‧五公分之傷害，亦分別有仁友醫院診斷證
    明書（前揭偵卷第四頁以及臺灣嘉義地方法院檢察署八十八年度偵字第一九四七
    號卷第十二頁參見）各一紙在卷可稽，是被告之過失行為與被害人丙○○及告訴
    人甲○○之受傷害結果間，有相當因果關係。綜上所述，本件事證已臻明確，被
    告過失傷害犯行，堪予認定。
二、查被告乙○○汽車駕駛人，在市區道路，應注意行車速度時速不得超過四十公里
    以及飲酒後其吐氣所含酒精濃度超過每公升０‧二五毫克以上者，不得駕車，且
    依當時之情形，並無不能注意之情形，竟疏未注意，而肇事，致被害人受傷，核
    其所為，係犯刑法第二百八十四條第一項前段之過失傷害罪。被告一過失行為，
    因而致被害人丙○○及告訴人甲○○受傷，為想像競合犯，應依刑法第五十五條
    之規定，從一重處斷。另被告無駕駛執照又酒醉駕車，因而致人受傷，依法應負
    刑事責任，爰依道路交通管理處罰條例第八十六條第一項之規定加重其刑。原審
    以被告罪證明確，適用刑法第十一條前段、第二百八十四條第一項前段、第四十
    一條、第五十五條，道路交通管理處罰條例第八十六條第一項，罰金罰鍰提高標
    準條例第一條前段、第二條，並審酌被告係無照、酒醉及超速肇事，其過失程度
    嚴重、被害人丙○○及告訴人甲○○所受傷害之情形、機車駕駛人丙○○疏未注
    意行經交叉路口時左方車應暫停讓右方車對本件事故之發生亦有過失（前揭鑑定
    意見書參見）、事發後尚未與被害人丙○○及告訴人甲○○達成和解及被告犯罪
    後之態度等一切情狀，量處有期徒刑四月，並諭知如易科罰金以三百元折算一日
    之標準，認事用法俱無不合，量刑及諭知易刑標準亦稱妥適，檢察官上訴意旨循
    告訴人之聲請，指原判決量刑過輕，為無理由，應予駁回。
據上論結，應依刑事訴訟法第三百六十八條，判決如主文。
本案經檢察官曾顯智到庭執行職務。
中    華    民    國      八十九      年      三      月      二十八    日
                                  臺灣高等法院臺南分院刑事第二庭
                                      審判長法官  游    明    仁
                                            法官  呂    佳    徵
                                            法官  李    文    福
右正本證明與原本無異。
不得上訴。
                                      法院書記官  徐    瑞    清
中    華    民    國      八十九      年      三      月      二十九    日
附錄：本判決論罪法條
刑法第二百八十四條第一項
因過失傷害人者，處六月以下有期徒刑、拘役或五百元以下罰金。致重傷者，處一年
以下有期徒刑、拘役或五百元下罰金。


司法院資訊處製作；財團法人民間司法改革基金會備份。
